臺灣高雄地方法院民事判決
109年度雄簡字第2327號
原      告  王宣懿  
被      告  黃鈺婷  
            周詠騰  
            張文妍即張文虹

上列當事人間請求損害賠償事件，於民國111年2月18日辯論終結
，本院判決如下：
    主  文
被告黃鈺婷應給付原告新臺幣（下同）3,552元，及自民國109年
9月25日起至清償日止，按週年利率百分之5計算之利息。
原告其餘之訴駁回。
訴訟費用由被告黃鈺婷負擔百分之1，餘由原告負擔。
本判決第1項得假執行；但被告黃鈺婷以3,552元為原告預供擔保
後，得免為假執行。
原告其餘假執行之聲請駁回。
    事實及理由
一、按訴狀送達後，原告不得將原訴變更或追加他訴。但擴張或
    減縮應受判決事項之聲明者，不在此限。民事訴訟法第255 
    條第1項第3款定有明文。本件原告起訴原聲明：被告應給付
    原告99,941元，及自起訴狀繕本送達翌日起至清償日止，按
    週年利率百分之5計算之利息。嗣於審理時，變更聲明為：
    被告應連帶給付原告499,941元，及自起訴狀繕本送達之翌
    日起至清償日止，按週年利率百分之5計算之利息（本院卷
    第213頁），核屬擴張應受判決事項之聲明，與上開規定相
    符，應予准許。
二、原告主張：
　㈠原告前將高雄市○○區○○○路0000號2樓套房（下稱系爭套房）
    出租予被告黃鈺婷（下稱黃鈺婷），並簽立房屋租賃契約書
    （下稱系爭租約），約定租期為105年10月21日起至107年10
    月20日止。黃鈺婷於107年6月21日後即未給付租金，原告與
    黃鈺婷於107 年7月1日合意終止系爭租約。惟黃鈺婷尚積欠
    107年6月之水電費985元，及依系爭租約第3條第1 項約定之
    單月租金7,000元，又黃鈺婷於終止租約後未交還房屋（含
    進出大門磁扣及套房鑰匙），依系爭租約第6條第2項約定，
    應支付違約金14,000元，再依系爭租約第7條第9項約定，黃
    鈺婷未返還大門磁扣2個及套房鑰匙1支，應給付重置費用（
    下稱系爭重置費用）500元，且依系爭租約第7條第10項約定
    ，黃鈺婷提前終止租約須補付水費2,000元(計算式：105年1
    0月21日至107年6 月20日共20月、每月水費100元），黃鈺
    婷依系爭租約應再給付24,485元。又於107年7月1日，被告
    周詠騰（下稱周詠騰）曾說黃鈺婷不用繳退租的費用，他會
    負責；被告張文妍（下稱張文妍）與原告交涉，讓原告無法
    和黃鈺婷談話，周詠騰與張文妍干涉原告與黃鈺婷間提前終
    止租約，與黃鈺婷共同侵害原告之財產權，造成原告受有上
    揭租金等損失，應連帶負責。
  ㈡又於107年7月1日，在高雄市○○區○○○路0000號前，周詠騰以
    「幹你娘」等語辱罵原告、黃鈺婷以「你有病」等語辱罵原
    告，及張文妍強行開啟車牌號碼0000-00號車輛（下稱系爭
    車輛）之車門後，與黃鈺婷把原告從副駕駛座拉下來，搶奪
    原告之皮包中保證金未遂，造成原告之右手臂拉傷無法上舉
    及執行業務，原告因被告3人之共同侵權行為，支出醫療費6
    7,456元，及受有薪資損失392,000元，且因此感到痛苦而請
    求慰撫金8,000元，合計467,456元，被告三人應連帶賠償。
  ㈢再黃鈺婷向臺灣高雄地方檢察署誣告原告及乙○○涉嫌犯傷害
    、侵入住宅及竊盜、妨害自由、公然侮辱等罪（案號：107
    年度偵字第15359號，下稱另案），並由周詠騰及張文妍在
    另案作偽證，惟實情為：乙○○於當日駕駛系爭車輛搭載原告
    離開，被告3人從人行道衝向系爭車輛並在後方奔跑追趕，
    張文妍和黃鈺婷強開車門，周詠騰擋在伊前面，被告3人企
    圖以此種碰瓷方式使原告停車，黃鈺婷竟誣告原告及乙○○涉
    嫌犯傷害罪，更於本院107年度雄小字第2137號事件（下稱
    系爭民事事件）中成功訛詐原告賠償醫藥費及慰撫金得逞。
    又黃鈺婷於107年6月30日已清空系爭套房無私物，原告於翌
    日依約前往點交，原告與乙○○已先行離開，何來侵入住宅及
    偷竊？實為被告3人搶奪未遂怕被提告，黃鈺婷反而誣告原
    告與乙○○涉嫌犯侵入住宅及竊盜等罪。黃鈺婷故意不歸還房
    門鑰匙及磁扣，以便被告3人自由進出，未經原告同意返回
    非黃鈺婷居住地之三樓，意圖騷擾原告，導致原告心生畏懼
    ，被告3人怕被提告，黃鈺婷反而誣告原告與乙○○涉嫌犯妨
    害自由罪。另周詠騰以「幹你娘」等語辱罵原告、黃鈺婷以
    「你有病」等語辱罵原告，黃鈺婷怕被提告，反而誣告原告
    與乙○○涉嫌犯公然侮辱罪，被告3人於另案之誣告、偽證為
    共同侵權行為，致原告之身體及財產權受損，造成原告精神
    痛苦，故請求慰撫金8,000元。爰依系爭租約、民法第185條
    第1項之規定，並聲明：被告應連帶給付499,941元，及起訴
    狀繕本送達被告之翌日起至清償日止，按年息百分之五計算
    之利息。
三、被告部分：
　㈠黃鈺婷：伊承認要繳納水電費985元，及自107年6月21日沒有
    繳納系爭套房之租金，但租金應計算至同年6月30日，並非1
    個月。於系爭民事事件，原告就伊於107年7月1日系爭租約
    終止後未再使用房屋，由原告取得占有等情，並不爭執，可
    見伊並未違約；原告所提租約第7條第8至10項為手寫字體，
    與伊拿到的租約記載未約定要返還磁扣及鑰匙等語不同，手
    寫約定內容之真實性已有疑；伊為取回租約，主觀上並無不
    法之意，與搶奪罪之構成要件不符，系爭民事事件亦認伊遭
    原告傷害；診斷書之傷勢為原告自行描述，難認與伊有關，
    不能排除原告因其他原因致傷，且該傷勢與原告於108年1月
    23日具狀表示右頸及右肩扭挫傷等位置亦不同；原告所提凱
    旋醫院收據，可能是事發前長期就醫相關，另所提之薪資照
    片無法證明與伊有關。倘伊有辱罵原告，為何原告未於另案
    提出，直至今日才舉證。伊提告部分均有依據，另案業經檢
    察官為不起訴處分確定等語，資為抗辯。並聲明：原告之訴
    駁回。
　㈡周詠騰：伊並未妨礙原告與黃鈺婷提前解約的權利，亦未答
    應原告要負責黃鈺婷的費用，更未辱罵原告「幹你娘」等語
    ，伊是說有問題請警察來，伊們沒有打傷原告，原告就醫時
    間已相隔8、9天，診斷書上之傷勢並非107年7月1日造成。
    伊在地檢署作證內容實在等語，資為抗辯。並聲明：原告之
    訴駁回。
　㈢張文妍：伊並未妨礙原告與黃鈺婷提前解約的權利，伊們也
    沒有打傷原告。伊在地檢署作證內容實在等語，資為抗辯。
    並聲明：原告之訴駁回。　
四、本院之判斷
  ㈠原告主張黃鈺婷於107年6月21日後即未給付租金，依系爭租
    約約定，黃鈺婷應給付：⒈單月租金7,000元、⒉未交還房屋
    之違約金14,000元、⒊107年6月之水電費985元、⒋系爭重置
    費用500元、⒌補付水費2,000元，合計24,485元等語，並以
    系爭租約及水錶照片為證，經查：
　⒈原告與黃鈺婷於系爭民事事件，就系爭租約業經兩造合意於1
    07年7月1日終止，有該件民事判決在卷可參（本院第139至1
    47頁），又原告稱伊於是日下午2點去看，黃鈺婷的東西都
    搬走了等語（本院卷第337頁），並未提出黃鈺婷於翌日仍
    有使用系爭房屋之證明，又黃鈺婷並不否認自107年6月21日
    未繳納租金（本院卷第340頁），則黃鈺婷應給付原告自107
    年6月21日起至107年7月1日合意終止日為止，期間租金共2,
    567元（計算式：7,000元÷30日×11日＝2,567元，元以下均四
    捨五入），黃鈺婷抗辯稱應計算至107年6月30日等語，與合
    意終止日期不符，不足採信。至原告稱黃鈺婷應依系爭租約
    第3條給付單月租金7,000元等語，惟以原告與黃鈺婷為合意
    終止租約，雙方即有按承租人之使用日期計算不足一月租金
    之意，則原告請求黃鈺婷給付單月租金部分，洵屬無據。
　⒉又系爭租約第6條第2項約定，乙方（指黃鈺婷）於終止租約
    或租賃期滿不交還房屋，即應支付違約金14,000元等語，有
    系爭租約在卷可參（本院卷第17至27頁）。查原告於107年7
    月1日前往確認屋況後，並未提出黃鈺婷於終止日後仍有占
    用系爭套房之證明，自難認黃鈺婷有違反交還房屋之約定。
    再者，原告主張依系爭租約第7條第9、10項請求黃鈺婷給付
    系爭重置費用500元，及補付水費2,000元等語，黃鈺婷否認
    為租約內容，原告固有提出系爭租約正本供本院核對（本院
    卷第25、295頁），惟以系爭租約第7條第8至10項為原告手
    寫，與第8條後方另起一頁記載特約條款之方式已有不同，
    且第7條之手寫約定，未經黃鈺婷簽名用印確認，自難認黃
    鈺婷已有同意，原告執此請求黃鈺婷給付系爭重置費用500
    元，及補付水費2,000元等語，均不可採。
  ⒊再查，原告主張黃鈺婷應給付107年6月之水電費985元等語，
    此為黃鈺婷所不否認（本院卷第340頁），則原告依系爭租
    約請求黃鈺婷給付3,552元（計算式：2,567元＋985元＝3,552
    元），為有理由，應予准許。另原告主張黃鈺婷未給付上開
    租金等金額，侵害其財產權部分，因原告並無請求單月租金
    、系爭重置費用及補付水費之依據，已如前述，且黃鈺婷已
    交還房屋，原告並無此部分之損害，則原告主張黃鈺婷對其
    有不法侵權行為，自不足採。況且，周詠騰否認承諾原告要
    負責黃鈺婷的費用部分，原告並未提出任何證據，參以原告
    在系爭套房仍可與黃鈺婷溝通，有現場照片可參（高市警鼓
    分偵字第10772804700號卷第35頁，下稱另案甲警卷），則
    原告主張被告3人以前揭共同侵權行為，致其受有財產權損
    害等語，不足採信。
  ㈡又原告主張周詠騰及黃鈺婷有辱罵原告，及張文妍強開車門
    ，並與黃鈺婷搶奪皮包內保證金未遂及致其右前臂受傷等語
    ，為被告3人所否認，應由原告舉證。經查：
　⒈原告提出107年7月1日之錄音光碟，經本院勘驗後，於證人乙
    ○○與張文妍於對話時，有背景女聲稱：你幹嘛啦。。。真的
    有病ㄟ等語，有勘驗筆錄在卷可參（本院卷第451頁），黃鈺
    婷否認有說上開話語，並稱也應該是原告罵伊，不是伊罵原
    告等語，經審酌現場共有3名女子，除張文妍外，尚有原告
    及黃鈺婷，依上開背景女聲所述內容無法判斷為何人所述，
    原告主張此為黃鈺婷辱罵內容等語，尚屬有疑。又查，證人
    乙○○於原告提問時，就周詠騰及黃鈺婷有無辱罵原告，均為
    肯定之回答，惟就本院及被告提問其當日前往系爭套房之原
    因、有無見到原告手上之皮包，及是否協助原告管理租屋處
    等情，均證稱不清楚或忘記了等語（本院卷第461至471頁）
    ，已有迴護原告之虞，且就其證稱周詠騰和黃鈺婷有辱罵原
    告部分，並無其他證據可資佐證，尚難僅以證人乙○○之證詞
    認定為真。次查，原告固稱張文妍強開車門，及與黃鈺婷欲
    搶保證金未遂等語，惟證人乙○○於另案證稱：退租不成，伊
    想讓他們繼續住，伊駕車離開時，發現副駕駛座車門被打開
    ，男生在車前阻止伊離開，另外兩位在車門要搶原告的皮包
    ，說有看到原告有拿他們的合約等語（另案偵卷第23頁），
    且經警訪查附近民眾甲ＯＯ稱：伊看時車子一直在移動，車外
    2女1男一直向車內的人喝止，說為什麼把合約拿走，請開車
    的人不要離開，車外3人並請伊幫忙報警等語，有訪查紀錄
    表在卷可參（高市警鼓分偵字第10772804700號卷第30頁，
    下稱另案乙警卷），並參酌原告提出之監視器檔案，張文妍
    及黃鈺婷見原告搭車要離開，始有跑向車子靠近副駕駛座之
    舉動，有勘驗筆錄在卷可參（本院卷第455頁），足見張文
    妍及黃鈺婷是為取回租約而在車旁伸手碰觸原告之皮包，原
    告稱被告3人為搶奪保證金未遂之不法行為，亦屬無據。
　⒉再查，原告主張因被告3人之行為，其右前臂因此受傷等語，
    並提出照片及診斷證明書等為據（本院卷第31至33頁），被
    告3人抗辯與其等無關。經查，原告雖經高雄市立聯合醫院
    醫師診斷為右側前臂區其他肌肉、筋膜及肌腱拉傷、右側前
    臂擦傷、心悸併發焦慮及睡眠障障礙等情，及經凱旋醫院函
    覆稱原告先前有看診紀錄，有函文在卷可參（本院卷第381
    頁），然以原告提出之照片自外觀上並無明顯紅腫或擦挫傷
    ，且原告自承於事發後仍繼續上班（本院卷第295頁），及
    於事發逾1週之107年7月9日始前往醫院看診，自難認該診斷
    書上之傷勢與張文妍及黃鈺婷有關，則原告請求因右前臂受
    傷而受有醫療費等損害合計467,456元，為無理由，不應准
    許。
　㈢原告主張黃鈺婷在另案誣告其與乙○○涉嫌犯傷害、侵入住宅
    及竊盜、妨害自由、公然侮辱等罪，並由周詠騰及張文妍作
    偽證等共同侵權權部分，為被告3人所否認。經查：
　⒈按侵權行為所生之損害賠償請求權係以故意或過失不法侵害
    他人權利為成立要件，若其行為並無故意或過失，即無賠償
    可言；而主張侵權行為損害賠償請求權之人，對於侵權行為
    之成立要件應負舉證責任（最高法院100 年度台上字第328
    號判決要旨參照）。又告訴權屬憲法第16條賦予人民基本之
    訴訟權，凡犯罪之被害人皆得提出告訴，刑事訴訟法第232
    條定有明文，故就所訴之事實足認為被害人者，即得依上開
    規定行使憲法保障之權利；而誣告罪之成立，非僅以所訴犯
    罪不成立為要件，乃須明知無此事實而故意虛構捏造之行為
    始足該當，若出於誤會或懷疑尚非全然無因，或因無積極證
    明或證據不充分，均尚難認屬誣告之行為，須其申告內容完
    全出於憑空捏造，若衹因缺乏積極證明致被誣告人不受訴追
    處罰者，尚難遽以誣告論罪（最高法院43年台上字第251號
    、44年台上字第892 號判例要旨參照）。是倘不能證明告訴
    人有濫用告訴權或誣指他人犯罪，致他人名譽受損，尚難單
    憑其申告之事實嗣經檢察官為不起訴處分或法院判決無罪確
    定，遽予推論係誣告他人犯罪或濫行訴訟，而認其有故意或
    過失不法侵害他人名譽權之情事。
  ⒉查黃鈺婷於107年7月1日17時許，有前往高雄市立聯合醫院急
    診，經醫師記載其受有雙手多處擦傷併瘀傷，及左手第三指
    指甲部份掀起等語，有診斷證明書（另案甲警卷第13頁）為
    證，其所提告原告涉嫌犯傷害罪部分，已非無據。又查，原
    告稱其於當日前往租屋處要討論提前解約的事情，因在場的
    男生開始主導要解約的事情，還沒有與黃鈺婷談至解約內容
    時，伊就下樓準備離去等語（另案甲警卷第1至2頁），可見
    原告與黃鈺婷先前就租約是否終止，尚有爭議，黃鈺婷認為
    原告於租屋期間未經其同意進入系爭套房，而涉嫌犯侵入住
    宅罪嫌，應係對侵入住宅罪之構成要件有所誤認，尚難認有
    誣告原告之意。次查，黃鈺婷因發現系爭套房之租約不見，
    懷疑遭原告取走，因而朝原告之座車追趕，此部分有前揭訪
    查紀錄表及本院勘驗筆錄在卷可參（另案乙警卷第30頁，本
    院卷第455頁），可見黃鈺婷提告原告涉嫌竊盜部分，並非
    全然無因。再者，原告與黃鈺婷曾一起在系爭套房內，其他
    人則在門外，有監視器照片在卷可佐（另案乙警卷第37頁）
    ，黃鈺婷因此提告遭原告妨害自由，亦非無據。末查，黃鈺
    婷提告原告涉嫌公然侮辱罪部分，最後雖因無積極證據而經
    另案檢察官為不起訴處分，亦無法認定黃鈺婷為憑空捏造而
    屬誣告行為。至於周詠騰於另案中具結證稱原告把門關起來
    ，及伊在車前錄影等語，與卷內之照片相符（另案乙警卷第
    37頁、另案甲警卷第14頁）；張文妍於另案中具結證稱原告
    有把門關起來說只要跟黃鈺婷談，車子一直在行進，他們一
    直走，伊們一直想拿回合約，過程中對方一直沒有停車，也
    一直說沒有拿合約等語，與卷內之照片及勘驗筆錄大致相符
    （另案甲警卷第14頁、本院第455頁），尚難認有何不實之
    處，自無從以黃鈺婷申告之事實嗣經另案檢察官為不起訴處
    分確定，遽予推論黃鈺婷有誣告原告，及周詠騰、張文妍有
    偽證等不法侵權行為。則原告主張被告3人此部分應連帶給
    付慰撫金8,000元，為無理由，不應准許。
五、綜上所述，原告依系爭租約請求黃鈺婷給付欠繳租金及水電
    費共3,552元，及自起訴狀繕本送達之翌日即109 年9月25日
    起(本院卷第79至81頁)至清償日止，按週年利率百分之5 計
    算之利息，為有理由，應予准許。至於原告其餘請求，為無
    理由，應予駁回。
六、本判決原告勝訴部分係依民事訴訟法第427條第1項所規定之
    適用簡易訴訟程序所為被告敗訴之判決，爰依同法第389條
    第1項第5款規定依職權宣告假執行。此部分雖經原告陳明願
    供擔保，聲請宣告假執行，惟其聲請不過係促請法院依職權
    發動，本院毋庸就其聲請為准駁之裁判。又黃鈺婷陳明願供
    擔保請准宣告免為假執行，經核於法並無不合，爰酌定相當
    之擔保金額併宣告之。至原告敗訴部分，其假執行之聲請即
    失所附麗，應併予駁回。
七、本件事證已臻明確，兩造其餘攻擊防禦方法及證據，核與判
    決結果不生影響，爰不一一論列，併此敘明。
八、據上論結，本件原告之訴，為一部有理由，一部無理由，並
    依民事訴訟法第79條、第389條第1項、第392條，判決如主
    文。 
中　　華　　民　　國　　111 　年　　3 　　月　　3 　　日
          　　　　高雄簡易庭  法　　　官  李莉玲
以上正本係照原本作成。
如不服本判決，應於送達後20日內，向本院提出上訴狀並表明上
訴理由，如於本判決宣示後送達前提起上訴者，應於判決送達後
20日內補提上訴理由書（須附繕本）。
中　　華　　民　　國　　111 　年　　3 　　月　　3 　　日
                          　　書　記　官  王珮樺